臺灣高等法院刑事裁定
109年度聲字第336號
聲  請  人
即  被  告  夏淑芬  



選任辯護人  吳佳蓉律師
            王心瑜律師
上列聲請人因違反貪污治罪條例等案件（本院107年度上重訴字
第30號），聲請解除限制出境，本院裁定如下：
    主  文
聲請駁回。
    理  由
一、聲請意旨略以：
（一）聲請人即被告夏淑芬於本案偵審期間皆積極配合調查，每
      次均遵期到庭應訊，未影響審判之進行，於初受調查時即
      詳實告知所經歷之事項，並無犯罪所得，亦已為認罪表示
      ，實無逃亡或滅證、串證可能，無再予限制被告出境之必
      要。
（二）被告於案發迄今遭限制出境已達四年之久，與配偶及青春
      期之兩名女兒長年分隔兩地，家庭關係早已出現裂痕，因
      一再缺席女兒生命中重要之時刻與活動，兩名女兒面臨之
      心理衝擊日益嚴重，被告實有於重要節日及工作假期得以
      前往美國探視至親之必要。
（三）被告於民國98年底返國至及人中學任職，即是為了照顧患
      有糖尿病、混合性高血脂、眩暈症候群等慢性疾病之年邁
      母親，被告於我國尚有年老體衰之獨居老母需奉養、照護
      ，絕無拋棄母親滯留國外之可能。如法院認有保全被告到
      庭之必要，被告願於經濟能力許可範圍內提出擔保金或尋
      覓保證人，請法院衡酌人權保障與人倫親情，准予對被告
      解除限制出境等語。
二、按刑事訴訟法新增第8章之1限制出境、出海之規定，於108
    年5月24日修正公布，並於同年12月19日生效施行。同法第9
    3條之2第1項規定：被告犯罪嫌疑重大，而有下列各款情形
    之一者，必要時檢察官或法官得逕行限制出境、出海：一、
    無一定之住、居所者；二、有相當理由足認有逃亡之虞者；
    三、有相當理由足認有湮滅、偽造、變造證據或勾串共犯或
    證人之虞者。同法第93條之3第2項後段規定：審判中限制出
    境、出海每次不得逾八月，犯最重本刑為有期徒刑十年以下
    之罪者，累計不得逾五年；其餘之罪，累計不得逾十年。同
    法施行法第7條之11第2項、第3項規定：中華民國108年5月2
    4日修正通過之刑事訴訟法施行前，偵查或審判中經限制出
    境、出海者，應於生效施行之日起二個月內，依刑事訴訟法
    第8章之1規定重為處分，逾期未重為處分者，原處分失其效
    力。換言之，於新法生效施行之日起二個月內，原處分仍有
    效力。次按刑事訴訟法所定對於被告之強制處分，依手段輕
    重之程度，有羈押、具保、責付、限制住居、限制出境、出
    海等，均在保全追訴、審判或執行程序之順利進行。而限制
    被告出境、出海，乃限制被告應居住於我國領土範圍內，不
    得擅自出國，較諸一般限制住居，被告之居住範圍更為廣闊
    ，目的僅在於避免被告因出境滯留他國，而影響追訴、審判
    或執行進行，藉以保全被告接受追訴、審判或執行，故考量
    解除限制出境與否，自應以審判及執行程序之進行是否因此
    而受影響，及被告涉案罪質之輕重、出境出海之必要性、滯
    外不歸之可能性等因素，本於比例原則而為裁量。
三、經查：
（一）被告因涉嫌違反貪污治罪條例等案件，於偵查中經檢察官
      訊問後，以其犯罪嫌疑重大，惟無羈押之必要，諭知以新
      臺幣50萬元交保，並限制出境、出海，以保全審判之進行
      及刑罰之執行。嗣經原審於107年4月13日以105年度重訴
      字第18號判決認被告共同犯業務侵占、背信、違反商業會
      計法等罪，分別判處被告有期徒刑七月、五月、七月、三
      月，就其中得易科罰金之有期徒刑部分，定應執行有期徒
      刑六月，就不得易科罰金之有期徒刑部分，定應執行有期
      徒刑十月在案，可認被告所涉犯刑法第336條第2項業務侵
      占罪、同法第342條第1項背信罪等罪之犯罪嫌疑確屬重大
      。又被告雖已於本院準備程序時改口表示認罪，惟被告之
      公公即同案被告盛天麟屢次翻異前供，並於本院聲請傳喚
      多名證人，其中關於聲請傳訊被告之待證事實，被告未曾
      於原審以證人身分經交互詰問，是本案就涉及被告與盛天
      麟之部分，仍有事實尚需查明。佐以被告之家庭生活重心
      一向係在海外，足見其具備在國外長期居住之經濟能力等
      條件，又被告向本院聲請解除限制出境，主要係以其小女
      兒面臨升學壓力、無法與父親溝通、希望被告充當潤滑劑
      等為聲請理由，惟被告與家人間之言語衝突並非無法以視
      訊聯絡、子女及配偶來臺灣相見或其他方式加以調和，被
      告尚無必須親自赴美之唯一處理方式。再參酌本案業經原
      審判刑在案，被告提起上訴，現於本院審理中尚未判決確
      定，復考量為確保審判程序進行、證據調查之國家社會公
      益、國民法益及被告基本權利，就其目的與手段依比例原
      則權衡，為保全審判及將來判決確定後之刑罰執行，防止
      被告規避自由刑之刑罰制裁，自仍認有繼續限制其出境、
      出海之必要。
（二）準此，聲請意旨稱被告之家庭狀況、須親至美國安撫、照
      料丈夫與青春期女兒之感情等情，核與本件限制出境、出
      海原因之存否及其必要性之認定無涉，已如前述。又被告
      自陳有兄長仍在國內（見本院卷㈢第362頁），則一旦暫時
      解除被告之限制出境出海，自有將母親委由兄長照顧而滯
      留國外不歸之虞。本院基於保全案件審判進行、調查證據
      之目的，且限制出境、出海已屬限制被告之居住或遷徙自
      由較為輕微之保全手段，並審酌公共利益，認仍有繼續限
      制被告出境、出海之必要，且無從以其他強制處分代之，
      且本院限制被告出境、出海，乃憲法所賦予對人民居住或
      遷徙自由權利之法定限制，並未逾越比例原則之必要程度
      ，本院雖尚未對被告重為處分，惟依前開說明，原處分之
      效力至109年2月18日前仍存在。上開聲請意旨所陳，均不
      足以影響本院對於限制被告出境、出海必要性之判斷，所
      為解除限制出境、出海之聲請，無從准許，應予駁回。
據上論斷，依刑事訴訟法第220條，裁定如主文。
中    華    民    國    109   年    1     月    21    日
                  刑事第二十庭  審判長法  官  王復生
                                      法  官  張紹省
                                      法  官  遲中慧
以上正本證明與原本無異。
如不服本裁定，應於收受送達後五日內向本院提出抗告狀。
                                      書記官  鄭巧青
中    華    民    國    109   年    1     月    22    日